【裁判字號】    92,上更(二),210
【裁判日期】    921224
【裁判案由】    毒品危害防制條例
【裁判全文】
臺灣高等法院臺中分院刑事判決                九十二年度上更(二)字第二一○號
    上  訴  人
    即  被  告  丁○○
    上  訴  人
    即  被  告  丙○○
    共      同
    指定辯護人  本院公設辯護人  乙○○
右上訴人因毒品危害防制條例案件，不服臺灣台中地方法院九十一年度訴字第五三一
號中華民國九十一年八月十三日第一審判決（起訴案號：臺灣台中地方法院檢察署九
十年度偵字第０五八四、二二七七０號、九十一年度偵字第一六八九號），提起上訴
，判決後經最高法院第二次發回更審，本院判決如左：
      主  文
原判決關於被告丁○○共同連續販賣第一級毒品、第二級毒品及定執行刑部分暨被告
丙○○部分均撤銷。
丁○○共同連續販賣第一級毒品，處有期徒刑拾參年。販賣第一級毒品所得新臺幣壹
萬元沒收，如全部或一部不能沒收時，以其財產抵償之。扣案之第一級毒品海洛因拾
壹包（合計淨重：柒點壹伍公克）沒收銷燬之。扣案之價目表肆張均沒收；又共同意
圖販賣而持有第二級毒品，處有期徒刑柒年陸月。扣案之第二級毒品甲基安非他命貳
拾陸包（合計淨重：貳肆肆點捌壹公克）沒收銷燬之。扣案之價目表肆張均沒收。主
刑部分應執行有期徒刑貳拾年。
丙○○共同連續販賣第一級毒品，累犯，處有期徒刑柒年。販賣第一級毒品所得新臺
幣壹仟元沒收，如全部或一部不能沒收時，以其財產抵償之。扣案之第一級毒品海洛
因拾包（合計淨重：參點捌貳公克）沒收銷燬之。扣案之價目表肆張均沒收；又共同
意圖販賣而持有第二級毒品，累犯，處有期徒刑參年貳月。扣案之第二級毒品安非他
命貳拾包（合計淨重：壹拾柒點伍陸公克）沒收銷燬之。扣案之價目表肆張均沒收。
主刑部分應執行有期徒刑拾年。
      事  實
一、丙○○前於民國 (下同 )八十八年間，因偽造文書案件，經臺灣桃園地方法院判
    處有期徒刑十月確定，於八十九年十月二十三日（起訴書誤載為二十四日）執行
    完畢，仍不知悔改，與丁○○均明知海洛因、甲基安非他命分別係列管之第一級
    、第二級毒品，依法不得非法販賣、意圖販賣而持有。詎：
  (一)丁○○基於販賣毒品海洛因營利之概括犯意，自九十年十月間某日至九十年十一
    月間某日止，以其使用之電話號碼0000000000號行動電話（該門號申
    請人為其弟黃峻卿）為聯絡工具，在臺中市○○路臺中公園內，以每包新臺幣（
    下同）一千元之價格，連續販賣第一級毒品海洛因予戊○○九次，得款九千元。
  (二)緣丙○○於九十年三月間，透過友人介紹認識丁○○後，曾短暫寄住臺中市○○
    路五巷六號丁○○住處，寄住期間，丁○○基於轉讓毒品之概括犯意，連續無償
    轉讓第二級毒品甲基安非他命予丙○○十次，每次數量約零點一公克。嗣於九十
    年十月間某日，丙○○甫自勒戒處所觀察、勒戒完畢，且因竊盜案件遭通緝中，
    在居無定所、身無分文之情形下，再度寄住丁○○住處及臺中縣太平市○○路四
    七號二樓丁○○所承租放置二手貨之處，寄住期間，丁○○延續前揭轉讓毒品之
    概括犯意，又連續無償轉讓第二級毒品甲基安非他命予丙○○二十次，每次數量
    約零點一公克（轉讓毒品部分業經判決確定）。嗣因丁○○察覺可能已遭警方鎖
    定為查緝對象，為轉移目標，遂與丙○○共同基於販賣第一級毒品海洛因營利之
    概括犯意聯絡（丁○○承續前項概括犯意），丁○○與丙○○於九十年十一月十
    一日（起訴書誤載為十日）下午五時許，共同至臺中市○○路中山公園，以每包
    一千元之價格，販賣第一級毒品海洛因予戊○○一次，得款一千元，由丁○○自
    行收取現金。
  (三)丁○○、丙○○仍共同基於上開販賣第一級毒品海洛因之概括犯意及另基於意圖
    販賣而持有第二級毒品安非他命之犯意聯絡，由丁○○將分裝完畢並標示價格之
    海洛因、甲基安非他命各數包及電話號碼0000000000號行動電話交予
    丙○○，告知丙○○會有買主透過該支行動電話與其聯絡，嗣於九十年十一月十
    二日晚上九時許，丙○○受丁○○之命，攜帶丁○○所交付之第一級毒品海洛因
    十包（合計淨重：三點八二公克）、甲基安非他命二十包（合計淨重：十七點五
    六公克）及電話號碼0000000000號行動電話，與戊○○騎乘機車同至
    上開「全家便利商店」前等候買主交易第一級毒品海洛因時，因提昇到場為在該
    處巡邏之警員察覺丙○○神色有異，趨前盤查，發覺丙○○係竊盜通緝犯，丙○○在警察發覺其販毐罪行前主動取出上開十包海洛因及二十包安非他命自首，該
    次交易因而未完成，警察除該毒品外並扣得0000000000行動電話及標
    示第一級毒品海洛因、第二級毒品甲基安非他命價格之價目表四張，於發覺在旁
    之戊○○手臂有多處針孔注射痕跡，進而在戊○○身上查扣注射針筒一支，而同
    時逮捕戊○○。經丙○○於警訊及偵查中自白上情，警方因而循線於九十年十二
    月二十四日晚間九時五十分許，在丁○○上開住處查獲丁○○，並在該處扣得第
    一級毒品海洛因一包（淨重：三點三三公克）、第二級毒品甲基安非他命六包（
    合計淨重二二七點二五公克）。
二、案經臺中縣警察局霧峰分局報請臺灣臺中地方法院檢察署檢察官偵查起訴。
      理  由
一、訊據被告丁○○、丙○○均矢口否認上開犯行，丁○○辯稱：伊並未販賣毒品海
    洛因或甲基安非他命予他人，丙○○曾到伊住處恐嚇要放火燒房子，遭伊毆打，
    因此懷恨在心，誣陷伊販賣毒品，戊○○則與丙○○相識，且戊○○稱販毒者二
    十幾歲與伊不合，伊與丙○○係就丙○○被伊毆打一事電話聯絡，被查獲之毒品
    甲基安非他命係伊在被查獲前半個月以三萬元向綽號阿德者購買，海洛因係贈送
    的云云。
二、本院查：
  (一)被告丁○○販賣海洛因予戊○○九次及被告二人部分共同販賣海洛因一次予戊○○部分
    被告丁○○犯罪事實欄一編號(一)販賣海洛因予證人戊○○之犯行，業據證人戊○○於原審九十一年六月十三日調查時證述：伊自九十年十月中開始向丁○○買海
    洛因，每次買一小包，價格一千元，迄丁○○為警查獲為止，總共買了十次左右
    ，伊係撥打電話號碼0000000000號行動電話與丁○○聯絡，每次都是
    約在臺中市○○路中山公園交易毒品等語明確（見原審卷第一八五、一八六、一
    八八頁），其詳細證詞內容：「（伊行動電話號碼為）0000000000」
    「（問：九十年十一月十二日當天為何會在被查獲的便利商店？）答：當時我與
    丙○○一起去買東西」「（問：從何處出發？）答：便利商店附近丁○○朋友家
    ，我們騎機車過去便利商店」「有人打電話給丙○○說要買毒品，丙○○跟人約
    好在那裡交付毒品，他叫我陪他一起去」「（問：為何當天會在丁○○朋友家？
    ）答：丁○○當天七、八點跟我約在那裡，我向他買一千元海洛因，他跟我約在
    那裡交付，但是丁○○出門，我找不到他，所以在那裡等」「九十年十月開始（
    向丁○○買海洛因）」「我每次買一千元一小包」「（可施用）三天」「（問：
    如何和丁○○聯絡？）答：我用公用電話和我手機打電話給丁○○000000
    0000的行動電話」「（問：約在哪裡交付毒品？）答：雙十路台中公園」「
    （問：每次都是丁○○自己過去嗎？）答：是」「（問：丙○○身上為何會有毒
    品？）答：丙○○說他是丁○○叫他幫忙賣毒品的」「（問：為何會與丙○○一
    起去便利商店？）答：晚上六點多有人打電話給丙○○，陳在睡覺，我幫他接電
    話，打電話的人說他是丁○○朋友，我就把電話拿給丙○○聽，我聽到丙○○與
    對方說晚上七點在ＯＫ便利商店，打電話的人說他到時候會再打電話給丙○○」
    「從出門到便利商店不用三分鐘，我到便利商店不久就被警察查獲了」「（問：
    十一月十一日有無打電話給丁○○或丙○○買海洛因？）答：有，我打電話給丁○○，丁○○叫我打另一支電話0000000000給丙○○。他們二人下午
    和我約在中山公園交貨」「之前我只知道賣我海洛因的名叫阿輝，是查獲後才知
    道他的真實姓名叫丁○○」「（問：對偵卷第二０五八四號第六五頁丙○○通聯
    記錄有何意見？）答：就是我打電話給丁○○，丁○○叫我打電話給丙○○那次
    ，丁○○說毒品都放在丙○○那裡」「（問：向丁○○買過幾次毒品？）答：十
    次左右，每一次一千元」等語，參酌：I0000000000號行動電話係被
    告之弟弟黃峻卿所申請，自九十年三、四月間即均由被告使用，業據被告坦承在
    卷（見原審卷第一一七頁）；II經原審法院逐一比對檢察官向東信電訊股份有限
    公司調閱被告使用之電話號碼0000000000號行動電話通聯紀錄，顯示
    該支行動電話曾分別於九十年十月十八日、十月十九日、十月二十三日、十月二
    十四日、十月三十一日、十一月一日、十一月二日、十一月四日、十一月五日、
    十一月六日、十一月七日、十一月十一日、十一月十二日與戊○○使用之行動電
    話（號碼詳卷）有通話（見臺灣臺中地方法院九十年度偵字第二０五八四號偵查
    卷宗第七五至八０頁）；III被告丙○○於原審時供稱：「（問：查獲當天你如何
    去全家便利商店？）答：我騎丁○○的機車過去」「（問：有無與別人同行？）
    答：我與戊○○一起過去的。我們到達便利商店不到五分鐘就被警察所查獲，我
    們是在晚上九點左右，從丁○○朋友振福路住處出發前往的」（九十一年五月三
    十日訊問筆錄）「每次都收一千元」（九十一年七月三十日訊問筆錄）「（問：
    如何認識證人戊○○？）答：以前不認識，是後來我到丁○○家住時認識的」「
    戊○○到丁○○那裡，我到丁○○那裡就認識了，她與我是同一日被抓的」（九
    十一年十月二十九日訊問筆錄）等語；Ⅳ被告黃號錦輝於九十一年十月二十九日
    本院上訴審訊問時亦供稱：「（問：之前認識戊○○否？）答：應該認識才對，
    但須看到本人才能確定」等語，是被告丁○○確有單獨及與丙○○共同販賣海洛
    因予戊○○之犯行應堪認定。雖證人戊○○於原審調查時為迴護被告丁○○，稱
    ：海洛因係向綽號「阿輝」不詳真實姓名之男子所購買，並稱「阿輝」為二十幾
    歲男子，又稱為三十多歲男子云云，惟嗣經原審訊問細節，其已明確證稱：「阿
    輝」就是丁○○等語，參酌前開通聯紀錄及被告等之供述，戊○○此部分之供述
    ，顯無法為被告丁○○有利認定，且戊○○經傳喚未到，再經本院派警亦拘提無
    著，惟此部分之事實已明，併予敘明。
  (二)就被告二人事實欄一、(三)所示販賣海洛因未遂及意圖販賣而持有第二級毒品安非
    他命部分
  (1)被告丙○○於九十年十二月三日檢察官偵查訊問時供稱：「在九十年十一月十二
    日上午我被抓時，因為勒戒出來居無定所，有時會住在丁○○租屋處，被抓時我
    在他的朋友家，及太平市○○路幾號我不清楚，要買毒品之人會打丁○○所持有
    的0000000000行動電話與丁○○聯絡買毒品事宜，若有別人打電話來
    說要買毒品，丁○○會說他已經被盯上，改打0000000000這支行動電
    話聯絡。他因不敢去，所以叫我去。他有對我說若有被緝獲需自己承擔一切罪名
    」「（問：安非他命上的標價是誰寫的？）答：是丁○○於我被緝獲當天寫好貼
    上去的」等語。再於九十一年三月一日原審訊問時供稱：「（問：九十年十一月
    十二日晚上九時許，警方在台中縣太平市○○路四二一號全家便利商店查獲你持
    有海洛因十包、安非他命二十包，為何在該地被警所查獲持有毒品？）答：「是
    丁○○的朋友，我不認識的人，在查獲前半小時，打0000000000行動
    電話來，他說丁○○叫他打電話給我，說要海洛因二千，然後他問我要在哪等，
    我就和他約在全家便利商店，因我提早到現場，我被警察查問，發現我身上有毒
    品」「（問：為何毒品會在你的身上？）答：是當天早上丁○○拿給我的」「（
    問：帳冊上所示『軟』、『硬』是何物？）答：硬的是安非他命，軟的是海洛因
    」等語。
  (2)證人戊○○九十一年六月十三日原審訊問時證稱：「（問：九十年十一月十二日
    當天為何會在被查獲的便利商店？）答：當時我與丙○○一起去買東西」「（問
    ：從何處出發？）答：便利商店附近丁○○朋友家，我們騎機車過去便利商店」
    「（問：買東西外還有做什麼？）答：有人打電話給丙○○說要買毒品，丙○○
    跟人約好在那裡交付毒品，他叫我陪他一起去」「（問：丙○○身上為何會有毒
    品？）答：丙○○說他是丁○○叫他幫忙賣毒品的」「（問：為何會與丙○○一
    起去便利商店？）答：晚上六點多有人打電話給丙○○，陳在睡覺，我幫他接電
    話，打電話的人說他是丁○○朋友，我就把電話拿給丙○○聽，我聽到丙○○與
    對方說晚上七點在ＯＫ便利商店，打電話的人說他到時候會再打電話給丙○○」
    「晚間七點多，從出門到便利商店不用三分鐘，我到便利商店不久就被警察查獲
    了」「就是我打電話給丁○○，丁○○叫我打電話給丙○○那次，丁○○說毒品
    都放在丙○○那裡」「（問：向丁○○買過幾次毒品？）答：十次左右，每一次
    一千元」等語。證人即查獲被告丙○○之警員石卓衡證稱：九十年十一月十二日
    晚間九時許，伊帶班駕駛偵防車巡邏時，看到丙○○在太平市○○路「全家便利
    商店」前形跡可疑，伊就上前盤查，發現他是竊盜通緝犯，之後丙○○主動從身
    上拿出海洛因十包、安非他命二十包，接著戊○○從便利商店走出來，因為戊○○手臂上有針孔痕跡，伊就趨前盤查她，在戊○○身上查獲注射針筒一支，就將
    丙○○與戊○○一起帶回警局，丙○○在警訊時承認他在替丁○○販賣毒品等語
    在卷（見原審卷第八七頁）。
  (3)在被告丙○○身上扣得之白粉十包（合計淨重：三點八二公克）、白色結晶二十
    包（合計淨重：十七點五六公克）及在被告丁○○住處扣得之白粉一包（淨重：
    三點三三公克）、白色結晶六包（合計淨重二二七點二五公克），經送鑑定結果
    ，確係含第一級毒品海洛因及第二級毒品甲基安非他命成分，有法務部調查局鑑
    定通知書三紙附卷可憑（見同上偵卷第七四頁、原審卷第一九三頁及本院卷），
    復有在被告丙○○身上查獲之價目表四張、電話號碼0000000000號行
    動電話一支及在被告丁○○住處查獲之電話號碼0000000000號行動電
    話一支扣案可資佐證，參酌本院查無積極證據證明被告丁○○係以販賣之意，販
    入上開安非他命，綜合上述，被告二人此部分販賣海洛因未遂及共同意圖販賣毒
    品安非他命而持有之犯行應可認定。
  (4)雖被告丁○○辯稱：丙○○曾到伊住處恐嚇要放火燒房子，遭伊毆打，因此懷恨
    在心，誣陷伊販賣毒品云云，被告丙○○於本院審理時亦附和其詞，然被告丁○○於原審以：丙○○係因恐嚇要放火燒伊房子，遭伊與友人追打，跌倒受傷，因
    此懷恨在心，才誣陷伊販賣毒品，事實上伊自九十年六月後，就再也沒有見過丙○○，根本不可能跟丙○○一起販賣毒品云云，於本院前審九十一年十月八日調
    查時則供稱：丙○○曾打電話恐嚇我，因為他曾被我打過云云，其就毆打被告丙○○及遭被告丙○○恐嚇二事發生之順序，前後供述不一，尚難遽加採信，況依
    卷附通聯紀錄顯示，被告丁○○使用之電話號碼0000000000號行動電
    話，曾於九十年十一月十一日凌晨零時二十四分三十三秒、凌晨一時零一分四十
    秒、上午八時三十五分十秒、上午九時十一分二十六秒、下午一時五十七分三十
    四秒、下午二時二十四分零九秒、下午二時二十八分十八秒、下午四時零二分四
    十一秒、下午四時五十分四十九秒、晚間六時四十七分三十八秒、晚間六時四十
    八分十四秒、晚間九時五十七分零八秒、十一月十二日凌晨零時零一分四十七秒
    、下午一時十三分五十二秒，密集與被告丙○○個人使用之電話號碼00000
    00000號行動電話通話，並於九十年十一月三日晚間七時三十一分五十四秒
    、七時四十四分十秒、九十年十一月十二日凌晨三時十九分十八秒、上午六時四
    十七分二十四秒、上午六時五十二分二十七秒，與其交予被告丙○○使用之電話
    號碼0000000000號行動電話通話（見同上偵卷第六０、六一頁、第六
    三至第六六頁），且證人戊○○亦證述：丁○○於九十年十一月十一日下午，與
    丙○○一起到中山公園販賣海洛因予伊等語，參以被告丙○○苟非確有與被告丁○○共同販毒，於此重罪，避脫唯恐不及，當無一再於偵查、原審及本院前審坦
    承之理，其於本院前審、原審及偵查中之自白應堪採信，被告丁○○此部分所辯
    ，委無足取。
  (三)被告丙○○於本院前審供稱：因被告丁○○無償轉讓毒品甲基安非他命供其施用
    ，伊始為本件犯行（見本院前審九十二年四月三十日訊問筆錄），被告丙○○貪
    圖免費施用毒品甲基安非他命之利益而為本件犯行，購毒者且有與被告丁○○交
    付被告丙○○使用之0000000000號行動電話與被告丙○○聯絡後購買
    之情形（見本院九十二年四月十六日訊問筆錄），其與被告丁○○間顯有不法營
    利販賣第一級毒品海洛因及意圖販賣而持有第二級毒品甲基安非他命之犯意聯絡
    ，縱認被告丙○○係基於幫助犯罪之意思，替被告丁○○送交毒品海洛因予買主
    ，其所參與者，既為「交付毒品」之構成要件行為，仍屬共同正犯，被告丙○○
    辯稱：伊僅單純替被告丁○○送毒品海洛因予買主應係幫助犯等語，亦不足採。
  (四)又本件被告丁○○因矢口否認販賣毒品，拒不供出毒品之販入價格，至本院無從
    查出其販入與售出之價差，惟販賣第一級毒品海洛因及意圖販賣而持有第二級毒
    品甲基安非他命之罪責極重，被告等苟無厚利可圖當無甘冒重刑為之之理，且該
    等毒品之價格亦高，被告等販賣之對象與被告等間且非至親好友，衡情被告等自
    無以低於進價販賣或無償轉讓之理，被告等意圖營利販賣之意圖至為炯然，被告
    丁○○、丙○○所辯均係脫卸之詞，咸不足採信，本件事證已臻明確，被告二人
    犯行均堪認定。
  (五)至被告丁○○於本院前審雖聲請將扣案毒品送鑑定，比對是否屬於同一貨源。本
    院審酌扣案之第一級毒品海洛因經送鑑定結果，由被告丙○○交出之海洛因純度
    為六十五點九六；在被告丁○○住處查獲之海洛因純度為百分之六十三點一四，
    有上開鑑定通知書二紙附卷可參，二者並無明顯差別，況被告丙○○係於九十年
    十一月十二日即為警查獲，並扣得毒品，而被告丁○○則係於九十年十二月二十
    四日始為警查獲，並在其住處扣得毒品，二者時間相隔逾一個月，在此期間，被
    告丁○○非無再行販入毒品之可能，且依丙○○所供，被告丁○○將毒品海洛因
    加入不等之葡萄糖稀釋後，以純度分級包裝等語，因此並無將扣案毒品送鑑定比
    對是否屬於同一貨源之必要，另被告丁○○於本院前審聲請安排測謊，本件事證
    已明，本院認並無再行測謊之必要，併此敘明。
三、查海洛因、安非他命分別屬毒品危害防制條例第二條第二項第一款、第二款所定
    之第一級、第二級毒品。核被告丁○○所為，係犯同條例第四條第一項販賣第一
    級毒品既遂罪、第四條第五項、第一項之販賣第一級毒品未遂罪及第五條第二項
    意圖販賣而持有第二級毒品安非他命罪。被告丙○○所為，則係犯同條例第四條
    第一項販賣第一級毒品罪、第四條第五項、第一項販賣第一級毒品未遂罪及第五
    條第二項之意圖販賣而持有第二級毒品罪。公訴人認被告二人最後一次販賣海洛
    因之犯行亦屬既遂，容有未洽，然此僅犯罪狀態之不同，不生變更起訴法條之問
    題。被告二人因販賣而持有第一級毒品海洛因之低度行為，為販賣之高度行為所
    吸收，不另論科。被告二人就上開犯行，有犯意聯絡及行為分擔，均為共同正犯
    （就販賣第一級毒品海洛因部分，被告丙○○僅參與事實欄一、(二)(三)犯行）。被
    告丁○○先後多次販賣第一級毒品海洛因既遂、一次販賣第一級毒品海洛因未遂
    及被告丙○○一次販賣第一級毒品海洛因既遂、一次販賣第一級毒品海洛因未遂
    之犯行，所為時間緊接，犯構成要件相同之罪，顯均係基於概括犯意反覆為之，
    均為連續犯，依刑法第五十六條規定，分別論以販賣第一級毒品既遂罪，除法定
    本刑為死刑、無期徒刑部分依法不得加重外，其餘部分依法加重其刑。被告丙○○前於八十八年間，因偽造文書案件，經臺灣桃園地方法院判處有期徒刑十月確
    定，於八十九年十月二十三日執行完畢，有臺灣高等法院被告全國前案紀錄表在
    卷可參（見原審卷第八頁），其受有期徒刑執行完畢五年內再犯本件有期徒刑以
    上之各罪，為累犯，除法定刑為死刑、無期徒刑部分依法不得加重外，其餘部分
    依法遞加其刑。被告二人販賣第一級毒品海洛因部分，被告丁○○販賣所得為一
    萬元，被告丙○○為一千元，丁○○扣案海洛因為七．一五公克，丙○○僅為三
    ．八二公克，而該罪之法定刑為死刑、無期徒刑，此部分所犯法重情輕，尚非不
    可引起一般之同情，均依刑法第五十九條之規定酌減其刑。被告丙○○於有偵查
    權之警察發覺其犯罪前即自首並接受裁判（見警訊卷及證人石卓衡原審之證述，
    二０五四八號偵十九至二十二頁及原審第八十七頁），依法遞減其刑，並先加後
    減，被告丁○○、丙○○所犯販賣第一級毒品罪及意圖販賣而持有第二級毒品罪
    ，犯意各別，行為互殊，均應分論併罰。公訴意旨僅起訴被告丁○○一次販賣第
    一級毒品犯行，就其餘九次販賣既遂及一次未遂部分與被告丙○○就販賣第一級
    毒品未遂部分，雖未經起訴，惟因與起訴部分分別有連續犯之裁判上一罪之關係
    ，本院自得併予審理。另就第二級毒品安非他命部分，尚乏積極證據足以佐證被
    告二人確有販賣行為（詳見後述），起訴法條應予變更。
四、原審法院認被告丁○○、丙○○罪證明確，予以論罪科刑，固非無見，惟查原判
    決：I誤認被告等涉有販賣第二級毒品犯行；II原審以被告丙○○於警訊及偵查
    中均自白犯罪，並供出被告丁○○共同販賣毒品，因而查獲被告丁○○，而依毒
    品危害防制條例第十七條之規定，減輕其刑，惟按毒品危害防制條例第十七條之
    立法用意，應在鼓勵被告供出其所販賣、製造、運輸、持有或施用之毒品來源，
    俾追查出該毒梟前手，徹底清除毒品氾濫，自不包括僅供出自己所販賣、運輸、
    製造、持有或施用之毒品放置處所及共犯為何人在內（司法院八二廳刑(一)字第二
    一七一七號函、最高法院八十三年度臺覆字第一九八號、八十五年度臺覆字第二
    二八號判決意旨參照），查被告丙○○對於其與被告丁○○共犯販賣之毒品來源
    ，於偵查中供稱：是丁○○向一姓「黃」的人購買的等語，並未能提供詳細資料
    以供檢警人員查核，亦無因此而查獲其毒品來源之上手，僅係供出共犯丁○○，
    並查獲毒品，依前揭判決意旨，應不合於毒品危害防制條例第十七條得減輕其刑
    之要件，原審依毒品危害防制條例第十七條之規定減輕其刑，未依自首規定減輕
    其刑即有未合；III另在被告丁○○住處查獲之帳冊一本係被告丁○○作二手貨記
    帳用，業據被告丁○○供承在卷並經本院前審當庭勘驗無誤，與塑膠吸管二支均
    與被告丁○○販毒行為無關，原審併予宣告沒收，亦有未洽，被告二人上訴否認
    犯罪，指摘原審判決不當，雖均無理由，惟原審判決此部分既有如上未當之處，
    應由本院將其撤銷改判（除已確定之轉讓毒品部分外），爰審酌被告二人犯罪之
    動機、目的、手段、販賣毒品對社會之危害及販賣之次數、被告丙○○因貪圖免
    費施用第二級毒品甲基安非他命始為本件犯行，犯罪後於本院前審及原審坦承部
    分罪行，態度良好，被告丁○○為圖不法利得竟販售第一級毒品及意圖販賣而持
    有安非他命數量非低，嗣又未能坦承犯行，無法認定其有悔意等一切情狀，分別
    量處如主文第二、三項所示之刑，並均定其應執行刑，被告丁○○販賣海洛因所
    得一萬元（販予戊○○十次，每次一千元，最後一次係與被告丙○○共同為之）
    ，被告丙○○販賣毒品所得一千元，均應依毒品危害防制條例第十九條第一項規
    定，諭知沒收，如全部或一部不能沒收時，以其財產抵償之。扣案被告丙○○交
    出之海洛因十包（合計淨重：三點八二公克）、甲基安非他命二十包（合計淨重
    ：十七點五六公克）及在被告丁○○住處扣得之海洛因一包（淨重：三點三三公
    克）、第二級毒品甲基安非他命六包（合計淨重二二七點二五公克），屬本案查
    獲被告販賣用之毒品，應依毒品危害防制條例第十八條第一項前段規定，宣告沒
    收銷燬，起訴書犯罪事實欄雖記載在被告丁○○住處扣得海洛因三包，惟其中二
    包（合計淨重：三點四三公克）經送鑑定結果，均未發現毒品成分，有法務部調
    查局鑑定通知書在卷可按（見本院前審卷第一九三頁），起訴書此部分記載容有
    錯誤，應予更正。另扣案價目表四張，為被告丁○○所有供渠等販賣第一級毒品
    及意圖販賣第二級毒品而持有罪所用之物，業據被告丙○○供明在卷，應依毒品
    危害防制條例第十九條第一項規定，宣告沒收。末者，被告丙○○係於九十年十
    一月十二日為警查獲，並於翌日即九十年十一月十三日入臺灣臺中監獄臺中分監
    執行，自該時起被告丙○○與被告丁○○即無販賣毒品之犯意聯絡可言，因此，
    警方之後於九十年十二月二十四日，在被告丁○○住處扣得之海洛因一包（淨重
    ：三點三三公克）、安非他命六包（合計毛重：二百三十三公克），與被告丙○○販賣毒品之犯行核無關連，爰不被告丙○○主文欄下宣告沒收銷燬。扣案門號
    0000000000、0000000000號行動電話各一支，固係供被告
    間或渠等與買主間，為本件犯行聯絡所用之物，然0000000000之行動
    電話，係以丁○○之弟黃峻卿為申請人，另支0000000000號行動電話
    僅是由丁○○交付丙○○使用，既無積極事證證明係屬被告丁○○所有，不為沒
    收之諭知。
五、公訴意旨另以：被告丁○○、丙○○基於犯意聯絡，由被告丙○○自九十年十月
    十一日起至九十年十月三十一日止，在上開「全家便利商店」附近等地，以每包
    一千元至四千元不等之價格，連續販賣第二級毒品安非他命四次、販賣海洛因一
    次予不詳姓名年籍人士，並將販毒所得五千元轉交被告丁○○，而認被告二人此
    部分亦涉有毒品危害防制條例第四條第一項、第二項販賣第一級、第二級毒品罪
    嫌。惟按犯罪事實應依證據認定之，無證據不得推定其犯罪事實，刑事訴訟法第
    一百五十四條定有明文。經查：被告丙○○自警訊、偵查至原審調查審理、本院
    前審調查時，均供稱僅於查獲日當天（即九十年十一月十二日）及查獲日前一天
    （即九十年十一月十一日）為被告丁○○交付毒品予買主，此外復查無其他積極
    證據足以證明被告二人確有自九十年十月十一日起至九十年十月三十一日止，共
    同販賣毒品之行為，因公訴人認此部分與右開論罪科刑部分有連續犯之裁判上一
    罪及一罪之階段關係，爰不另為無罪之諭知。另原判決另以：被告丙○○於九十
    年十月十一日，分別在臺中市○○路「明家泡沫紅茶店」、臺中市○○路與文心
    路口、臺中市○○路與市府路口、臺中市○○路與中山路口，均以每包一千元之
    價格，連續販賣第一級毒品海洛因、第二級毒品甲基安非他命予不詳姓名年籍人
    士各二次，得款四千元，由丙○○收取現金後轉交丁○○。復於翌日即九十年十
    一月十二日，由丙○○以相同方法，分別於同日中午十二時許及下午二時許，在
    臺中縣太平市○○路四二一號「全家便利商店」前，以每包一千元之價格，連續
    販賣第一級毒品海洛因予綽號「阿雄」不詳姓名年籍男子二次，得款二千元，由
    丙○○收取現金後轉交丁○○，而認被告二人此部分亦涉有毒品危害防制條例第
    四條第一項、第二項販賣第一級、第二級毒品罪嫌。惟按犯罪事實應依證據認定
    之，無證據不得推定其犯罪事實，刑事訴訟法第一百五十四條第二項定有明文。
    又，共同被告所為不利於己之陳述，固得採為其他共同被告犯罪之證據，但此項
    不利之陳述，須無瑕疵可指，且就其他方面調查又與事實相符者，始得採為犯罪
    事之認定，刑事訴訟法第一百五十六條第二項定有明文。前開被告丙○○所供，
    販賣第一級毒品海洛因與不詳姓名之人及「阿雄」各二次及共同連續販賣第二級
    毒品安非他命予不詳姓名者二次部分，丙○○在警訊及偵訊中係供稱：「約九十
    年十一月十一日或十二日販賣海洛因一次、安非他命四次」「十一日當天交給我
    ，十二日又交給我一些，共送五次，一次海洛因，其他安非他命」（見偵二０五
    八四卷第二十頁、第三四頁背面）。嗣在原審先則改稱：「他告訴我他被警察盯
    上，要我幫他拿毒品給買者，我總共幫他送二次，當天送給三個人」「（問：查
    獲前一天幫丁○○賣毒品賣了多少東西？）第一個買家買安非他命一千元、第二
    個買海洛因一千元，第三個買海洛因一千元」「（問：被查獲當天賣了多少東西
    ？）當天中午在台中縣振福路全家便利商店賣海洛因二千元，傍晚我在振福路丁○○他朋友家，將二千元交給他」「第一次是下午二時多，在練武路明家泡沫紅
    茶店，第二次下午三點多，在大雅路與文心路路邊，第三次是下午四、五點小莉
    打電話來，我們約在雙十路中山公園，我與丁○○一起去」（見原審卷第三八至
    四二頁），後又稱：「當天（只查獲前一日之九十年十一月十一日）我送了五次
    毒品給買主，地點在練武路的泡沫紅茶店，一次在大雅路與文心路口，一次在五
    權路與中山路口，一次在公園路與市府路口，還有一次在中山公園口，我與丁○○一起去賣毒品給戊○○，我收了四千元戊○○那次丁○○自己收了」「（問：
    查獲當天送幾次毒品給買主？）二次，買主是同一人，綽號叫阿雄的男子」「（
    問：被查獲當天送幾次毒品給買主？）二次」「（問：查獲前一天送幾次毒品給
    買主？）答：連同戊○○共五次」（見同上卷第一四二頁、第二二四頁），足見
    丙○○上開販賣毒品海洛因及安非他命，不利於己，亦不利於共同被告丁○○之
    供述，前後並不一致，非無瑕疵可指，復其其他積極事證，足證此部分確有販賣
    海洛因及安非他命犯行，併予敘明。
六、據上論斷，應依刑事訴訟法第三百六十九條第一項前段、第三百六十四條、第三
    百條、第二百九十九條第一項前段、毒品危害防制條例第四條第一項、第五條第
    二項、第十八條第一項前段、第十九條第一項、刑法第十一條前段、第二十八條
    、第五十六條、第四十七條、第五十九條、第六十二條前段、第五十一條第五款
    ，判決如主文。
本案經檢察官甲○○到庭執行職務。
中      華      民      國    九十二     年    十二    月    二十四     日
                                   臺灣高等法院臺中分院刑事第四庭
                                         審判長法  官  洪  耀  宗
                                               法  官  江  德  千
                                               法  官  劉  登  俊
右正本證明與原本無異。
如不服本判決應於收受送達後十日內向本院提出上訴書狀，其未敘述上訴之理由者並
得於提起上訴後十日內向本院補提理由書（均須按他造當事人之人數附繕本）。
                                               書記官  鄧  智  惠
中      華      民      國    九十二     年     十二     月    二十五   日
                                                                        Ｆ


司法院資訊處製作；財團法人民間司法改革基金會備份。
